【裁判字號】    89,交聲,300
【裁判日期】    890707
【裁判案由】    交管條例聲異
【裁判全文】
臺灣板橋地方法院交通事件裁定                    八十九年度交聲字第三００號
    原處分機關  交通部公路局臺北區監理所板橋監理站
    異議人即
    受處分人    甲○○
右列異議人因違反道路交通管理處罰條例案件，對於交通部公路局台北區監理所板橋
監理站於民國八十九年六月一日所為之處分〔原處分案號：板監五字車裁四一─二三
００四一號〕，聲明異議，本院裁定如左：
        主  文
原處分撤銷。
甲○○不罰。
        理  由
一、原處分機關係以異議人即受處分人甲○○於民國〔下同〕八十七年三月二十五日
    ，在臺北縣中和市○○○路與秀朗路口有「拼裝車未領用牌證行駛」、『車輛沒
    入』之違規事實，經警以北縣警刑交甲字第二三００四一號舉發違反道路交通管
    理事件通知單舉發，原處分機關據道路交通管理處罰條例第十二條第一項第二款
    、第二項、第六十五條第二項之規定，裁決：「罰鍰新台幣柒仟貳佰元整，並車
    輛沒入。罰鍰限於八十九年七月一日前繳納。」、「上開罰鍰逾期不繳納之處分
    ：〔一〕自八十九年七月二日起，加倍罰鍰為新台幣壹萬肆仟肆佰元整，並限於
    八十九年七月十六日前繳送。〔二〕加倍罰鍰於八十九年七月十六日前繳納，逾
    期未繳納者，移送法院強制執行。」；異議人則以：前開車輛『非』拼裝車，而
    係『動力滑板車』，且八十七年三月二十五日當晚係『牽引』該動力滑板車至公
    園內運動，於晚上十時許乃『牽引』該車欲返回秀朗路三段家中，至成功南路、
    秀朗路口「七─一一」便利超商購物，將該車置放店外，從未發動或在路上行駛
    等由聲明異議。
二、按道路交通管理處罰條例第十二條第一項所列舉「未領用牌照『行駛』者。」、
    「拼裝車輛，未經核准領用牌照『行駛』者。」、「使用偽照、變造或矇領之牌
    照者。」、「使用註銷之牌照『行駛』者。」、「牌照借供他車使用或使用他車
    牌照『行駛』者。」、「牌照吊扣期間『行駛』者。」、「已領有號牌而未懸掛
    或不依指定位置懸掛者。」，處汽車所有人一千二百元以上二千四百元以下罰鍰
    ，係罰及違反公路監理機關關於車輛證照管理規範而將車輛『行駛』於道路而言
    ，苟無『行駛』之事實，即難引上開規定為科罰之依據。查北縣警刑交甲字第二
    三００四一號舉發違反道路交通管理事件通知單舉發異議人之『違規事實』係「
    拼裝機車〔動力滑板車〕」，此有上開舉發違反道路交通管理事件通知單影本足
    佐，並『未』舉發異議人有無、於如何之道路『行駛』前開車輛，原處分機關據
    「拼裝車未領用牌證『行駛』」之『違規事實』裁決如前，自嫌無據。又原處分
    機關據『車輛沒入』為違規事實一節，考『車輛沒入』本係道路交通管理處罰條
    例第十二條第二項前段所明定公路監理機關得為之裁罰處分，乃原處分機關竟據
    為『違規事實』，尤非有據；再查道路交通管理處罰條例第六十五條明定：「汽
    車所有人、駕駛人違反道路交通管理，經主管機關裁決後逾十五日未向管轄地方
    法院聲明異議，或其聲明異議經法院裁定確定，而不依裁決或裁定繳納罰鍰或不
    繳送汽車牌照、駕駛執照者，依左列規定處理之：一、經處分吊銷汽車牌照或駕
    駛執照者，由公路主管機關逕行註銷。二、經處分吊扣汽車牌照或駕駛執照者，
    按其吊扣期間加倍處分；仍不依限期繳送汽車牌照或駕駛執照者，吊銷其汽車牌
    照或駕駛執照。三、罰鍰不繳者，按其罰鍰數額，易處吊扣汽車牌照或駕駛執照
    一個月至三個月；不依期限繳送汽車牌照或駕駛執照者，吊銷其汽車牌照或駕駛
    執照。」、「前項第三款之汽車所有人、駕駛人如無汽車牌照或駕駛執照可資易
    處吊扣時，得就原處分或裁定確定之罰鍰加倍處罰；逾十五日後仍不繳納者，移
    送法院強制執行。」，核其意旨，係指原處分於確定後始具執行力，乃原處分機
    關竟自裁決罰鍰新台幣柒仟貳佰元整，並車輛沒入，「罰鍰限於八十九年七月一
    日前繳納。」，剝奪受處分人為爭訟之權，尤非適法。末者，原處分機關於八十
    九年六月一日為裁決時，異議人並『無』『逾期未繳納罰鍰』之情事，原處分機
    關竟據「不存在之事實」裁決「上開罰鍰逾期不繳納之處分：〔一〕自八十九年
    七月二日起，加倍罰鍰為新台幣壹萬肆仟肆佰元整，並限於八十九年七月十六日
    前繳送。〔二〕加倍罰鍰於八十九年七月十六日前繳納，逾期未繳納者，移送法
    院強制執行。」，自非適法適當，爰將原處分撤銷，如主文第壹項。
三、查北縣警刑交甲字第二三００四一號舉發違反道路交通管理事件通知單舉發異議
    人之『違規事實』係「拼裝機車〔動力滑板車〕」，此有上開舉發違反道路交通
    管理事件通知單影本足佐，並『未』舉發異議人有無、於如何之道路『行駛』前
    開車輛，已難據為科罰之依據，業見前述，雖臺北縣警察局中和分局於「八十八
    年十二月二十八日」以北警中行交字第三八九五八號函〔附本院卷第十四頁、第
    十五頁〕致異議人並副知原處分機關等，謂：「本分局秀山派出所警員吳順男於
    八十七年三月二十五日二十時至二十三時執行擴大臨檢勤務時，於二十二時許發
    現朱君〔指異議人〕駕駛拼裝車無大牌、大燈，遂尾隨至中和市○○路、秀朗路
    口，朱君進入超商購物車輛未熄火，.. 」，意指異議人將上開車輛『行駛』於
    一般道路，惟上函意旨僅在闡述『舉發』之經過，非可認係執勤員警依道路交通
    管理法令所定程序而為之『舉發』，且查臺北縣警察局中和分局於「八十八年十
    二月二十八日」致上函與原處分機關、異議人時，距所述『違規行為』完成時即
    「八十七年三月二十五日」，早逾個月，依道路交通管理處罰條例第九十條第
    一項前段之規定，亦「不得舉發」。本案無得據以科罰之『違規事實』，爰依法
    諭知異議人不罰，如主文第貳項。
四、據上論結，應依道路交通案件處理辦法第二十條前段，裁定如主文。
中      華      民      國      八十九      年     七     月     七     日
                                      臺灣板橋地方法院交通法庭
                                          法  官  陳  福  來
右正本證明與原本無異。
如不服本裁定應於送達後五日內向本院提出抗告狀。
                                          書記官  陳  春  銘
中      華      民      國      八十九      年     七     月    十二    日


司法院資訊處製作；財團法人民間司法改革基金會備份。
